【裁判字號】    98,交聲,3448
【裁判日期】    981026
【裁判案由】    交管條例聲異
【裁判全文】
臺灣板橋地方法院交通事件裁定        98年度交聲字第3448號
原處分機關  臺北縣政府警察局三重分局
異  議  人
即受處分人  甲○○
上列異議人即受處分人因違反道路交通管理處罰條例案件，對於
臺北縣政府警察局三重分局民國九十八年八月二十六日所為北縣
警交大裁字0000000000號裁決（原舉發案號：臺北縣
政府警察局九十八年六月二十五日北縣警交大字第Ｃ00000
000號），聲明異議，本院裁定如下：
    主  文
異議駁回。
    理  由
一、原處分意旨略以：原舉發機關即臺北縣政府警察局三重分局
    ，認異議人即受處分人甲○○於民國九十八年六月二十五日
    上午九時二十五分許在臺北縣三重市○○街五十五巷十號前
    ，因有「在騎樓推積足以妨礙交通之物」之違規行為，經臺
    北縣政府警察局員警掣單舉發，並經原處分機關依道路交通
    管理處罰條例第八十二條第一項第一款之規定，處罰鍰新臺
    幣一千五百元。
二、聲明異議意旨略以：臺北縣三重市○○街五十五巷二號至十
    六號均已無法通行，臺北縣三重市○○街五十五巷十號前之
    騎樓為異議人所有，為私設騎樓，非公用騎樓，其所有權及
    使用權皆屬一樓住戶所有，非提供公眾通行之地方等情云云
    。
三、按在道路堆積、放置或拋擲足以妨礙交通之物者，除責令行
    為人即時停止並消除障礙外，處行為人或其雇主一千二百元
    以上二千四百元以下罰鍰，道路交通管理處罰條例第八十二
    條第一項第一款定有明文。次按前開條文中所指之道路，指
    公路、街道、巷弄、廣場、騎樓、走廊或其他供公眾通行之
    地方，道路交通管理處罰條例第三條第一款有明文規定。
四、異議人固稱上開騎樓屬私人土地，並提出相關文件佐證。惟
    依司法院大法官釋字第四百號解釋及交通部七十六年十一月
    十四日交路（七六）字第二六○一七號函說明，為兼顧公益
    ，其財產上之利益必須有特別之犧牲，異議人之建築型式既
    設有騎樓，即屬供公眾通行之處所，而符合道上揭路交通管
    理處罰條例之規定，對於其所有之土地自由使用收益之權能
    亦應受到限制，仍應受道路交通管理處罰條例及其他交通法
    規之規範。又按人民之財產權應予保障，憲法第十五條設有
    明文。惟基於增進公共利益之必要，對人民依法取得之土地
    所有權，國家並非不得以法律為合理之限制。道路交通管理
    處罰條例第八十二條之規定，就私有土地言，雖係限制土地
    所有人財產權之行使，然其目的係為維持人車通行之順暢，
    且此限制對土地之利用尚屬輕微，未逾越比例原則，與憲法
    保障財產權之意旨並無牴觸（司法院大法官會議釋字第五六
    四號解釋參照）。是上開騎樓雖屬異議人所有，惟依上揭大
    法官釋字解釋及交通部函示，亦說明所有人之土地基於公益
    ，其財產上之權利即受到限制，而於建築之初即負有供公眾
    通行之義務，異議人自不能以為私人土地，主張該騎樓非屬
    上開條例第三條第一款所稱之道路。
五、次按道路交通管理處罰條例第八十二條第一項第一款所謂「
    妨礙交通」，原不以行人或車輛完全無法通行為必要，只須
    公眾通行之權利或交通受到妨礙即足當之（臺灣高等法院九
    十三年交抗字七一七號裁定意旨參照）。觀諸員警之舉發照
    片二幀，異議人於上開騎樓堆積大量紙箱並停放機車及腳踏
    車，僅於臺北縣三重市○○街五十五巷十號前酌留通道，顯
    使行人難以通行，難謂無妨礙交通之情狀，至其餘相連建築
    騎樓部分是否尚能順暢通行無阻，則屬他人是否亦違反相同
    規定之範疇，亦難援為異議人免責之理由。從而，本件事證
    明確，異議人前開違規行為，堪以認定。原處分機關依道路
    交通管理處罰條例第八十二條第一項第一款及違反道路交通
    管理事件統一裁罰基準表之規定，裁處異議人一千五百元，
    核無違誤，異議人之異議為無理由，應予駁回。又異議人之
    四鄰是否同有道路交通管理處罰條例第八十二條第一項第一
    款之違規無解於異議人違規之責，附此敘明。
六、依道路交通管理處罰條例第八十七條第二項，道路交通案件
    處理辦法第十九條，裁定如主文
中    華    民    國    98    年    10    月    26    日
                    交通法庭  法  官  王偉光
上列正本證明與原本無異。
如不服本裁定，應於裁定送達後五日內，敘明抗告理由，向本院
提出抗告狀。
                              書記官  陳宥伶
中    華    民    國    98    年    10    月    26    日


司法院資訊處製作；財團法人民間司法改革基金會備份。
